臺灣臺中地方法院民事判決　95年度訴字第3488號
　原　　　告　己○○
　　　　　　　戊○○○
　　　　　　　吳文卿
　　　　　　　吳敏卿
　共　　　同
　訴訟代理人　蔡易紘　　律師
　　　　　　　王乃民　　律師
　被　　　告　庚○○
　　　　　　　壬○○
　　　　　　　癸○○
　　　　　　　丑○○
　　　　　　　子○○
　　　　　　　辛○○
　　　　　　　乙○○
　　　　　　　甲○○
　　　　　　　丙○○
　上列2被告
　訴訟代理人　丁○○　　住同上.
上當事人間請求所有權移轉登記事件，經本院於民國96年10月5
日言詞辯論終結，判決如下：
    主    文
被告等應就被繼承人洪約所有坐落台中縣清水鎮○○段1056地號
、地目田、面積626平方公尺，權利範圍全部之土地辦理繼承登
記後，將如附圖即台中縣清水地政事務所民國96年8月15日鑑定
圖所示編號Ａ部分面積125平方公尺之土地，自上開地號土地辦
理分割，並將該編號Ａ部分土地所有權移轉登記予原告己○○；
將如附圖所示編號Ｂ部分面積105平方公尺之土地，自上開地號
土地辦理分割，並將該編號Ｂ部分土地所有權移轉登記予原告戊○○○；將如附圖所示編號Ｃ部分面積109平方公尺之土地，自
上開地號土地辦理分割，並將該編號Ｃ部分土地所有權移轉登記
予原告吳文卿；將如附圖所示編號Ｄ部分面積110平方公尺之土
地，自上開地號土地辦理分割，並將該編號Ｄ部分土地所有權移
轉登記予原告吳敏卿。
訴訟費用由被告負擔。
原告假執行之聲請駁回。
    事實及理由
甲、程序方面：
  (一)按訴狀送達後，原告不得將原訴變更或追加。但該訴訟標的
    對於數人必須合一確定時，追加其原非當事人之人為當事人
    者，不在此限。民事訴訟法第255條第1項第5款定有明文。
    按不變更訴訟標的，而補充或更正事實上或法律上之陳述者
    ，非為訴之變更或追加，民事訴訟法第256條定有明文。被
    繼承人洪裕芳於民國（下同）66年6月2日死亡、洪美麗於76
    年8月20日死亡，原告起訴前誤列其為當事人，嗣於96年4月
    11日民事準備(二)狀追加洪裕芳之繼承人庚○○；洪美麗之繼
    承人乙○○、甲○○、丙○○，依前開說明，應予准許，又
    本件被告子○○誤載為洪邁；被告丑○○誤載為洪雀，爰予
    以更正。（洪來於48年3月11日死亡，無子嗣；洪花於36年9
    月27日死亡，無子嗣。）
  (二)本件被告乙○○、甲○○、丙○○　經合法通知，未於最後
    言詞辯論期日到場，核無民事訴訟法第386條各款所列情形
    ，爰依原告之聲請，由其一造辯論而為判決。
乙、實體方面：
壹、本件原告起訴主張：被告之被繼承人洪約為坐落台中縣清水
    鎮○○段1056地號土地、地目田、面積626平方公尺（下稱
    系爭土地）之所有權人，於70年間提供系爭土地予訴外人李
    立負責出資興建，約定興建完成房屋共計5間，由洪約分得1
    間房屋（門牌號碼台中縣清水鎮○○路703之13號），由李
    立分得4間房屋及其基地（門牌號碼台中縣清水鎮○○路703
    之9、703之10、703之11、703之12號）。嗣於70年間，李立
    與原告4人，就上開房屋訂立訂建契約，每間買賣總價新臺
    幣（下同）70萬元，將台中縣清水鎮○○路703之9號房屋及
    其基地出售予原告己○○、703之10號房屋及其基地出售予
    原告戊○○○、703之11號房屋及其基地出售予原告吳文卿
    、703之12號房屋及其基地出售予原告吳敏卿；而因礙於當
    時土地法與農業發展條例禁止農地分割及移轉登記為無自耕
    能力者所有，原告、洪約及李立約定上開房屋所坐落之基地
    借用洪約之名義登記，並由洪約出具覺書予原告4人，表明
    上開房屋坐落基地係分屬各該房屋所有權人所有，並承諾於
    日後法律變更，系爭土地可辦理分割過戶時，即應無條件配
    合提供相關證件，供原告辦理過戶事宜。土地法第30條第1
    項前段禁止私有農地所有權移轉予無自耕能力者，及農業發
    展條例第30條第1項「每宗耕地不得分割及移轉為共有」之
    規定，已於89年1月26日刪除，被告即負有依約將系爭土地
    如附圖即台中縣清水地政事務所96年8月15日鑑定圖（下稱
    系爭鑑定圖）所示編號Ａ部分面積125平方公尺之土地分割
    移轉登記予原告己○○；編號Ｂ部分面積105平方公尺之土
    地分割移轉登記予原告戊○○○；編號Ｃ部分面積109平方
    公尺之土地分割移轉登記予原告吳文卿；編號Ｄ部分面積
    110平方公尺之土地分割移轉登記予原告吳敏卿。爰依繼承
    、覺書約定之法律關係，請求被告應就系爭土地辦理繼承登
    記，並將系爭土地分割並移轉登記予原告。並聲明：
    1.被告等應就被繼承人洪約所有坐落台中縣清水鎮○○段
      1056地號（地目田、面積626平方公尺，權利範圍全部）
      土地辦理繼承登記後，將如系爭鑑定圖所示編號Ａ部分面
      積125平方公尺之土地，自上開地號土地辦理分割，並將
      該編號Ａ部分土地所有權移轉登記予原告己○○；將如系
      爭鑑定圖所示編號Ｂ部分面積105平方公尺之土地，自上
      開地號土地辦理分割，並將該編號Ｂ部分土地所有權移轉
      登記予原告戊○○○；將如系爭鑑定圖所示編號Ｃ部分面
      積109平方公尺之土地，自上開地號土地辦理分割，並將
      該編號Ｃ部分土地所有權移轉登記予原告吳文卿；將如系
      爭鑑定圖所示編號Ｄ部分面積110平方公尺之土地，自上
      開地號土地辦理分割，並將該編號Ｄ部分土地所有權移轉
      登記予原告吳敏卿。
    2.第1項聲明，原告等願提供擔保金或以等值之銀行發行可
      轉讓定期存單供擔保，請准宣告假執行。
貳、被告方面：
  (一)聲明：同意移轉登記。
  (二)陳述：被告庚○○同意移轉登記，惟對於覺書是否洪約蓋章
    ，並不清楚，並主張就洪約遺產一併辦理移轉登記後，再進
    行本件移轉登記。其餘被告對於原告主張之事實、對被告有
    系爭請求權、覺書之形式上及內容真正均不爭執，並願意辦
    理移轉登記。
參、得心證之理由：
一、本件原告主張之事實，業據其提出與所述情節相符之地籍圖
    謄本、土地登記謄本、覺書、戶籍資料、戶籍謄本、光復後
    除戶戶籍簿冊浮籤記事資料專用頁及台中縣清水地政事務所
    96年8月15日鑑定圖等影本各1份為證，並據本院依原告聲請
    囑託台中縣清水地政事務所測量人員會同本院及兩造勘測系
    爭土地，而由上開地政機關測量屬實，此有該地政機關函覆
    本院如附圖之鑑定圖可稽，即被告庚○○同意移轉登記，惟
    對於覺書是否洪約蓋章，並不清楚，並主張就洪約遺產一併
    辦理移轉登記後，再進行本件移轉登記。其餘被告對於原告
    主張之事實、對被告有系爭請求權、覺書之形式上及內容真
    正均不爭執，並願意辦理移轉登記，是依本院調查之結果，
    堪信原告之主張為真實可採。從而，原告依繼承、覺書約定
    之法律關係，憑以訴請判決被告等應就被繼承人洪約所有坐
    落台中縣清水鎮○○段1056地號、地目田、面積626平方公
    尺，權利範圍全部之土地辦理繼承登記後，將如系爭鑑定圖
    所示編號Ａ部分面積125平方公尺之土地，自上開地號土地
    辦理分割，並將該編號Ａ部分土地所有權移轉登記予原告己○○；將如系爭鑑定圖所示編號Ｂ部分面積105平方公尺之
    土地，自上開地號土地辦理分割，並將該編號Ｂ部分土地所
    有權移轉登記予原告戊○○○；將如系爭鑑定圖所示編號Ｃ
    部分面積109平方公尺之土地，自上開地號土地辦理分割，
    並將該編號Ｃ部分土地所有權移轉登記予原告吳文卿；將如
    系爭鑑定圖所示編號Ｄ部分面積110平方公尺之土地，自上
    開地號土地辦理分割，並將該編號Ｄ部分土地所有權移轉登
    記予原告吳敏卿，均為有理由，應予准許。
二、本件事實已臻明確，兩造其餘攻擊防禦方法，均與本案判決
    結果不生影響，爰不予逐一論述，併此敘明。
三、末查本件原告之聲明屬意思表示之事項，其本質上不適為假
    執行，故而原告陳明願供擔保，聲請宣告假執行，即礙難准
    許，此部分應予駁回。
肆、訴訟費用負擔之依據：民事訴訟法第78條、第85條第1項前
    段。
中　　華　　民　　國　　96　　年　　11　　月　　2 　　日
                  民事第一庭    法  官  呂明坤
正本係照原本作成。
如對本判決上訴，須於判決送達後20日內向本院提出上訴狀。
中　　華　　民　　國　　96　　年　　11　　月　　2 　　日
                                書記官  吳慕先
